【裁判字號】    95,勞小上,10
【裁判日期】    950824
【裁判案由】    返還不當得利
【裁判全文】
臺灣臺中地方法院民事裁定            95年度勞小上字第10號
上  訴  人  甲○○
被上訴人    友仁醫院
法定代理人  乙○○
當事人間請求返還不當得利事件，上訴人對於中華民國95年5月
25日本院臺中簡易庭95年度中小字第1146號第一審小額民事判決
提起上訴，本院裁定如下：
    主      文
上訴駁回。
第二審訴訟費用新臺幣壹仟伍佰元由上訴人負擔。
    理      由
一、本件上訴意旨略以：原審判決大量援引鈞院９４年度中勞小
    字第８８號民事卷內資料，然於本案訴訟程序中未曾提示、
    告知上開證據，致上訴人就該項證據資料顯示之事實並無說
    明之機會，又上訴人於原審中曾提出訴外人郭伊華等人之友
    仁醫院識別證、友仁醫院班表、友仁醫院院方以友仁醫院之
    病歷專用紙出具予任職於呼吸治療病房之員工等人薪資計算
    表等十多項供原審審酌，並聲請原審向：(1)財政部臺灣省中
    區國稅局查詢上訴人於９３年度、９４年度（１月至４月）
    之薪資所得扣繳義務單位是否為友仁醫院(2)向中央健康保險
    局、勞工保險局查詢上訴人於９３年度、９４年度（１月至
    ４月）之全民健康保險、勞工保險之投保單位是否為友仁醫
    院(3)向臺中市衛生局、臺中市護理師（或護士）工會查詢友
    仁醫院於９３年度、９４年度（１月至４月）聘僱之護理師
    （護士）是否包括上訴人在內(4)向行政院衛生署或臺中市衛
    生局查詢友仁醫院於９２年、９３年間辦理地區醫院評鑑時
    ，有否將上訴人列名為友仁醫院聘僱之護理師（護士）(5)向
    中央健康保險局調取友仁醫院之呼吸治療病房自設立時迄今
    日為止，該病房病床向中央健康保險局申請健保給付之所有
    資料等，然原審法院均未予以審酌調查，並於判決理由中故
    意簡略前開重要爭點之證據，未有隻字片語述及為何上開證
    據不予調查採納之理由，是原審法院於本案訴訟程序進行中
    顯違反民事訴訟法有關調查證據之法定必要程序，致上訴人
    受有突襲性裁判之不利益；再者，上訴人與被上訴人間確係
    存有僱傭契約之法律關係，上訴人並於原審中就前「聲請支
    付命令狀」中錯誤陳述部分，予以更正陳述，並逐一表列後
    提出相關證據，然原審曲解上訴人於事實、法律方面之陳述
    與闡論，就各重要關鍵爭點隱而不言，顯係認定事實與適用
    法規錯誤；又因原審審理程序及判決內容有前開之違誤，致
    該判決主文所依憑之理由顯有錯誤，則原審之判決即有判決
    理由與主文矛盾之處；此外，另案９４年度中勞小字第８８
    號事件與本件原審之承審法官係同一人，然該法官自９４年
    度中勞小字第８８號事件審理時起，即有多項不合理之訴訟
    指揮手法，並將誘導式之詢問「你的老闆是王德源，只是勞
    健保掛在友仁醫院的名下，你不應該向友仁醫院要。」等語
    ，轉為上訴人之陳述，又被上訴人亦曾對訴外人郭伊華提起
    返還不當得利民事訴訟，然因該案承審法官之細心調查與溝
    通分析，被上訴人嗣後撤回該案訴訟，則何以與該案事證相
    同度高達９９％以上之本案，卻有不同之結果，原審法官顯
    涉有違背職務犯刑事上之罪等嚴重違誤與瑕疵，爰提起上訴
    ，請求廢棄原判決，並駁回被上訴人在第一審之訴等語。
二、按對於小額程序之第一審裁判之上訴或抗告，非以其違背法
    令為理由，不得為之；又其上訴狀應記載上訴理由，並表明
    (一)原判決所違背之法令及其具體內容。(二)依訴訟資料可
    認為原判決有違背法令之具體事實，民事訴訟法第４３６條
    之２４第２項、第４３６條之２５分別定有明文。次按所謂
    判決違背法令，係指判決不適用法規或適用不當者，復為同
    法第４６８條所明定，此亦為小額事件之上訴程序所準用（
    民事訴訟法第４３６條之３２第２項參照）。再按以判決有
    不適用法規或適用不當為上訴理由時，其上訴狀或理由書應
    有具體之指摘，並揭示該法規之條項或內容，若係成文法以
    外之法則，揭示該法則之旨趣，倘為司法院解釋或最高法院
    之判例，則應揭示該判解之字號或內容，如依民事訴訟法第
    ４６９條所列第１款至第５款事由提起上訴時（第６款未準
    用，參照同法第４３６條之３２第２項規定），其上訴狀或
    理由書應揭示合於該條款之事實，上訴理由狀如未依此項方
    法表明，或其所表明者，顯與上開法條規定之情形不合時，
    即難認為已對原判決之違背法令有具體之揭示，其上訴自難
    認為合法，最高法院７１年度台上字第３１４號判例可資參
    照。又上訴不合程式或已逾期間或法律上不應准許者，第二
    審法院應以裁定駁回之，民事訴訟法第４４４條第１項前段
    ，亦定有明文，且此規定於小額事件之上訴程序亦準用之（
    民事訴訟法第４３６條之３２第２項參照）。
三、經查，上訴人固主張原審法官於審理中，未曾提示本院９４
    年度中勞小字第８８號民事案卷，亦未就其聲請調查之證據
    予以論述採納認定之理由，是原審法官有證據調查之訴訟程
    序違法；原審曲解上訴人於事實、法律方面之陳述與闡論，
    就各重要關鍵爭點隱而不言，顯係認定事實與適用法規錯誤
    ；又因原審審理程序及判決內容有前開之違誤，致該判決主
    文所依憑之理由顯有錯誤，則原審之判決即有判決理由與主
    文矛盾之處，況原審承審之法官亦涉有違背職務犯刑事上之
    罪等嚴大違誤與瑕疵云云。然經本院調閱原審（９５年度中
    小字第１１４６號）民事案卷，原審法官曾分別於９４年４
    月１３日及同年５月１１日之言詞辯論期日，將９４年度中
    勞小字第８８號民事案卷提示予上訴人，經上訴人陳明無意
    見，又原審法官亦曾依上訴人之聲請，分別向財政部中區國
    稅局、中央健康保險局、勞工保險局、臺中市衛生局函調相
    關資料，嗣於９４年５月１１日言詞辯論期日將所調閱之資
    料提示予上訴人，上訴人亦表示無意見；復經原審法官審酌
    全辯論意旨，就相關證據之取捨及事實認定後，於判決中說
    明其心證之理由；再者，上訴人之前揭上訴理由，並未具體
    指摘原審判決有何不適用法規或適用法規不當，或有何民事
    訴訟法第４６９條第１款至第５款所列各款之情形，亦未指
    出依訴訟資料可認為原判決有違背法令之具體事實，審其主
    張內容無非仍係就其與被上訴人間確有僱傭關係等事實之爭
    辯，非有關原審判決何以違背法令之主張。綜上，上訴人徒
    就原審取捨證據、認定事實之職權行使所論斷事項，任指原
    判決不當，而未依前揭意旨具體說明就有如何不適用法規或
    適用不當之處，並揭示該法規之條項或其內容之事實，難認
    對該判決之如何違背法令已有具體指摘，揆諸前揭法規暨判
    例意旨，其上訴自難認為合法，應予駁回。
四、依民事訴訟法第４３６條之３２第１項準用同法第４３６條
    之１９之規定，第二審法院為訴訟費用之裁判時，應確定其
    訴訟費用額，而本件第二審訴訟費用額確定為裁判費１５０
    ０元，應依前揭條文規定，為如主文第二項之諭知。
五、據上論結，本件上訴為不合法，依民事訴訟法第４３６條之
    ３２第１項、第２項、第４４４條第１項、第９５條、第７
    ８條、第４３６條之１９第１項，裁定如主文。
中    華    民    國    95    年    8     月    24    日
                  民事第二庭    審判長法  官  許冰芬
                                      法  官  陳秋月
                                      法  官  劉長宜
以上正本係照原本作成
不得抗告
中    華    民    國    95    年    8     月    24    日
                                      書記官  陳其良


司法院資訊處製作；財團法人民間司法改革基金會備份。
